臺灣高雄地方法院民事判決　　　　　　　94年度訴字第1092號
原　　　告　黃湘淓原名黃秀珠.
被　　　告　乙○○
　　　　　　甲○
當事人間返還借款事件，本院於民國94年11月17日言詞辯論終結
，判決如下：
  主  文
被告乙○○應給付原告新臺幣陸拾伍萬元，及自民國九十四年五
月二十四日起至清償日止，按週年利率百分之五計算之利息。
原告其餘之訴駁回。
訴訟費用由被告乙○○負擔二分之一，餘由原告負擔。
本判決第一項於原告以新臺幣貳拾壹萬陸仟元為被告乙○○供擔
保後，得假執行。
原告其餘假執行之聲請駁回。
  事實及理由
一、本件被告甲○經合法通知，未於言詞辯論期日到場，核無民
    事訴訟法第386 條所列各款情形，爰依原告之聲請，由其一
    造辯論而為判決。
二、原告主張：被告乙○○於民國87年11月間，向伊借款新臺幣
    （下同）800,000 元，約定利息為月息3 ﹪，自87年11月至
    90年間之利息為450,000元，約定還款期限係6 個月，即88
    年5 月，並由被告甲○擔任保證人，伊於87年11月底，將現
    金交給被告乙○○。嗣被告乙○○為清償借款，交付支票2
    紙（分別為發票人唐國樑、付款人臺灣省合作金庫一心支庫
    、發票日期88年4 月30日、票面金額450,000 元、票號LR00
    00000 號支票；及發票人孫新吉、付款人亞太商業銀行三民
    分行、發票日期89年1 月10日、票面金額105,000 元、票號
    AB0000000 號支票，下稱系爭2 紙支票）給原告。另被告甲
    ○為清償債務，亦簽發票面金額及發票日期均為350,000 元
    、88年12月1 日，票號分別為364869號、364868號，均未記
    載到期日之本票2 紙（下稱系爭2 紙本票）予原告，然均未
    獲兌現，嗣經會算結果，被告乙○○尚欠原告1,200,000 元
    。被告甲○既已簽發系爭2 紙本票，顯已拋棄先訴抗辯權，
    保證人拋棄先訴抗辯權後，與主債務人間成立不真正連帶債
    務關係，爰基於借貸契約，對被告乙○○請求返還借款及本
    於保證、票據之法律關係，請求被告甲○清償保證債務及票
    款，聲明求為判決；（一）被告乙○○應給付原告1,200,00
    0 元及自起訴狀繕本送達翌日起至清償日止，按週年利率5
    ﹪計算之利息；（二）被告雷詳翔應給付原告1,200,000 元
    ，及自起訴狀繕本送達翌日起至清償日止，按週年利率5 ﹪
    計算之利息；（三）前二項任一被告為給付時，他被告於其
    給付範圍內免給付義務。（四）訴訟費用由被告負擔。（五
    ）原告願供擔保，請准宣告假執行。
二、被告乙○○則以：伊並未向原告借錢，而係訴外人黃國烈像
    原告借款800,000 元，其中300,000 元係原告在舞廳交給黃
    國烈，其餘500,000 元係原告拿到橋頭鄉○○道路交給黃國
    烈，系爭2 紙支票係伊與黃國烈一起交給原告，當時共交付
    3 張支票，其中1 張面額150,000 元之支票已經兌現等語置
    辯，聲明求為判決：原告之訴駁回。
三、被告甲○未於最後言詞辯論期日到場，惟據其之前陳述則以
    ：伊與原告及被告乙○○都是朋友關係，於某一不詳時間，
    原告向伊詢問有無生意可投資，約一星期後，原告拿300,00
    0 元現金給伊，伊即將該現金交給在場之被告乙○○，嗣原
    告又表示要拿500,000 元給被告乙○○，並由另一友人葉旻
    隴帶原告到被告乙○○住處。約經過2 、3 年後，原告之友
    人要伊負責，伊有簽系爭2 紙本票交給原告，但並不是在伊
    願意之情形下所簽發，且伊簽發票時，系爭2 紙本票並未記
    載發票日期等語置辯，並聲明求為判決：原告之訴駁回。
四、本院之判斷：
（一）關於被告乙○○部分：
   1、原告主張：被告乙○○於87年11月間，向伊借款800,000
      元之事實，為被告所否認。查被告甲○於刑事案件陳稱：
      係乙○○向原告借錢，乙○○表示要做生意，故向原告借
      款800,000 元，分2 次交付，第1 次交給乙○○300,000
      元，第2 次是隔天原告叫葉旻隴帶她去交給乙○○
      500,000 元，乙○○有還原告150,000 元，其他跳票，所
      以原告來找伊等語（見本院90年度自字第557 號卷第20頁
      、第21頁、第33頁；臺灣高等法院高雄分院92年度上易字
      第1047號卷第105 頁）；及證人葉旻隴於本院90年度自字
      第557 號刑事審理時到庭結證稱：當初伊與原告、甲○、
      乙○○在場，有談到借錢之事，原告也說要借錢給乙○○
      ，嗣某天，原告要伊帶她去乙○○家，把錢交給乙○○，
      乙○○不在，原告將錢交給顏太太，此事大約係87年左右
      之事（見該刑事卷第52頁、第53頁），且被告乙○○自陳
      確實有交付系爭2 紙支票予原告（見本院卷第18頁）無訛
      。參以被告乙○○於該刑事案件審理時，經送法務部調查
      局測謊結果，認被告乙○○稱「其未拿到黃秀珠（即原告
      ）的錢」、「在金蒂舞廳黃秀珠的錢不是伊拿走」等語，
      研判有說謊，此亦有該局調科南字第09262361250 號測謊
      報告書1份 附於本院91年度自更字第10號卷宗可稽，復有
      系爭2 紙支票附卷可憑，是原告主張被告乙○○向其借款
      800,000 元之事實，堪信屬實。又被告乙○○辯稱：已清
      償150,00 0元乙節，為原告所自認（見本院卷第51頁），
      是上開借款尚欠本金餘額為650,000 元，堪可認定。
   2、至於原告主張被告乙○○向其借款上開800,000 元，約定
      利息為月息3 分，還款期限係6 個月，即88年5 月清償等
      事實，則為被告乙○○所否認，是原告就此有利於己之事
      實，應負舉證責任。查原告於本院準備程序先係主張：借
      款本金800,000 元，約定月息3 分，自87年11月至91年間
      之利息為400,000 元等語（見本院卷第26頁），嗣則改稱
      ：自87年11月至90年年底利息為450,000 元云云（見本院
      卷第50頁），前後所述相互齟齬。再以原告主張月息3 ﹪
      計算結果，800,000 元本金自87年11月至90年底之利息為
      元912,000 元（計算式：800,000 ×3 ﹪×38＝912,000
      ），核與原告主張利息為400,000 元或450,000 元均差距
      甚遠，是原告上開主張，實堪置疑。此外，原告復未舉證
      以實其說，是原告主張本件借款有約定月息3 分，自難憑
      採。
   3、綜上，原告請求被告乙○○給付650,000 元及其法定遲延
      利息部分，即屬有據，應予准許，逾此部分，應屬無據。
（二）被告甲○部分：
   1、按當事人互相表示意思一致者，無論其為明示或默示，契
      約即為成立。又稱保證者，謂當事人約定，一方於他方之
      債務人不履行債務時，由其代負履行責任之契約，民法第
      153 條第1 項、第739 條分別定有明文。本件原告主張被
      告甲○係上開借款之保證人乙節，為被告甲○所否認，自
      應由原告負舉證責任。原告主張被告甲○係保證人，無非
      係以：被告乙○○向其借錢時，被告甲○表示伊與被告乙
      ○○間有生意，約需交付3,000,000 元予被告乙○○，有
      3,000,000 元可以扣抵，故認被告甲○係保證人為據（見
      本院卷第41頁）。然縱認原告上開陳述屬實，依上開規定
      ，亦難遽認被告甲○與原告間即已成立保證契約。此外，
      原告復未舉證證明被告甲○係上開借款之保證人，是原告
      本於保證之法律關係，請求被告甲○給付1,200,000 元及
      其利息，為無理由。
   2、按欠缺本法所規定票據上應記載事項之一者，其票據無效
      ，票據法第11條第1 項前段定有明文。又依同法第120 條
      第1 項第6 款規定，發票年、月、日為本票應記載事項。
      故本票上如未記載發票年、月、日，或記載不清難以辨識
      發票日期者，其本票當然無效（最高法院90年臺抗字第37
      號判例參照）。查被告甲○簽發系爭2 紙本票時，並未記
      載發票日日期，系爭2 紙本票之發票日期係原告所填載之
      事實，為兩造所不爭執，堪認屬實。又原告主張因當時不
      知要填哪一個日期，有朋友表示要填欠款日期，所以才填
      88年12月1 日，當時被告甲○在場云云，為被告甲○所否
      認，而原告未能舉證證明其於系爭2 紙本票上填載發票日
      期係經被告甲○同意或授權，是被告甲○既未同意或授權
      原告於系爭2 紙本票上填載發票日期，則原告所為之填載
      行為對被告甲○自不生任何效力，系爭2 紙本票仍係無發
      票日期之本票，應屬無效本票，故原告本於票據之法律關
      係，請求被告甲○給付1,200,000元及其利息，無足取。
五、綜上，原告本於借貸之法律關係，請求被告乙○○給付原告
    650,000 元及自起訴狀繕本送達翌日即94年5 月24日起至清
    償日止，按週年利率5 ﹪計算之利息，為有理由，應予准許
    ，逾上開應予准許之請求，即非正當，應予駁回。又原告本
    於保證及票據之法律關係，請求被告甲○給付原告1,200,00
    0 元及自起訴狀繕本送達翌日起至清償日止，按週年利率5
    ﹪計算之利息，均無理由，亦應予駁回。
六、原告陳明願供擔保請准宣告假執行，就其勝訴部分，經核並
    無不合，爰酌定相當之擔保金額，併准許之。至於原告敗訴
    部分，其假執行之聲請已失所依附，應予駁回。
七、本件事證已臻明確，兩造其餘攻擊防禦方法，核均與本件判
    決結果不生影響，爰不一一論敘，附此敘明。
八、據上論結，本件原告之訴一部為有理由，一部為無理由，依
    民事訴訟法第385 條第1 項前段、第79條、第390 條第2 項
    ，判決如主文。
中　　華　　民　　國　　94　　年　　11　　月　　30　　日
                  民事第二庭  審判長法　官　鄭月霞
                                    法  官  邱泰錄
                                    法  官  蘇雅慧
正本係照原本作成。
如不服本判決，應於送達後20日內，向本院提出上訴狀並表明上
訴理由，如於本判決宣示後送達前提起上訴者，應於判決送達後
10日內補提上訴理由書（須附繕本）。
中　　華　　民　　國　　94　　年　　11　　月　　30　　日
                                    書記官　王淑娟
